臺灣苗栗地方法院刑事判決　　　　　　　 95年度訴字第731號
公　訴　人　臺灣苗栗地方法院檢察署檢察官
被　　　告　甲○○
指定辯護人　本院公設辯護人　乙○○
上列被告因毒品危害防制條例案件，經檢察官提起公訴及移送併
辦（起訴案號：臺灣苗栗地方法院檢察署95年度偵字第4675號；
移送併辦案號：臺灣臺中地方法院檢察署96年度偵緝字第359 號
），本院判決如下：
    主  文
甲○○連續販賣第一級毒品，處有期徒刑玖年。販賣第一級毒品
所得財物新台幣壹萬柒仟伍佰元沒收，如全部或一部不能沒收，
以其財產抵償之。又販賣第二級毒品，處有期徒刑肆年，販賣第
二級毒品所得財物新台幣壹仟元沒收，如全部或一部不能沒收以
其財產抵償之。應執行有期徒刑拾貳年。販賣第一、二級毒品所
得財物共計新台幣壹萬捌仟伍佰元沒收，如全部或一部不能沒收
，以其財產抵償之。
　　犯罪事實
一、甲○○意圖營利，基於販賣第一級毒品海洛因（下稱海洛因
    ）之概括犯意，連續為下列販賣海洛因之行為：
（一）自94年9 月起至95年6 月30日止，經詹育皓打電話給甲○
      ○之0000000000號行動電話（未扣案，已滅失）聯絡後，
      在甲○○位於苗栗縣卓蘭鎮○○里○○路30號之住處附近
      ，以1 小包新台幣（下同）1000元之代價，連續多次當面
      將海洛因賣給詹育皓，前後共計取得1 萬元之販賣所得。
（二）自95年6 月間起至95年6 月30日止，經詹育晟直接至甲○
      ○上開住處，每次以500 元之代價，連續5 次將海洛因賣
      給詹育晟，共取得2500元之販賣所得。
（三）自95年5 月間起至95年6 月30日止，經劉峻宇打電話給甲
      ○○聯絡後，在甲○○上開住處，以1 小包1000元之代價
      ，連續3 次將海洛因賣給劉峻宇，共取得3000元之販賣所
      得。
（四）自95年3 月間起至95年6 月9 日止，經賴明輝打電話給甲
      ○○聯絡後，在甲○○上開住處或在外約定地點，以1 小
      包1000元之代價，先後連續2 次將海洛因賣給賴明輝，共
      取得2000元之販賣所得。
二、甲○○亦意圖營利，基於販賣第二級毒品安非他命（下稱安
    非他命）之犯意，於95年6 月15日某時，經黃福星先打電話
    給甲○○聯絡後，在苗栗縣卓蘭鎮上某榕樹下土地公廟旁，
    以1 小包1000元之代價，將安非他命賣給黃福星，因而取得
    1000 元之販賣所得。
    理  由
一、訊據被告對於上開犯罪事實均認罪不諱，其坦承犯行之主要
    情節，均與證人詹育皓、詹育晟、劉峻宇、賴明輝、黃福星
    於警詢、偵訊中之證述相符。是被告之自白應與事實相符，
    而可採信。證人所述時間、次數或購買金額，有未明確之處
    ，或不利於被告卻未能有確切佐證者，均採取罪疑有利被告
    之原則，為被告有利之認定。其中：(1)被告對於證人各別連
    續販賣犯行之終止時間，除證人賴明輝明確指出至95年6 月
    9 日為止，仍有購買毒品，並無不利於被告外，其他證人所
    述超過95年6 月30日之終止時間，因無確切佐證，依罪疑有
    利於被告，應認為其終止時間僅至95年6 月30日止（此點與
    檢察官起訴書認定相同）；(2)證人詹育晟部分，依其所述自
    開始購買時間為95年6 月間起，每2 、3 天買1 次，1 次
    500 元至1000元不等（偵4675號卷第88頁），依罪疑有利被
    告原則，爰認定每3 天買1 次，1 次500 元，95年6 月間起
    至同月30日止，應有15日，故販賣次數應為5 次（15/3＝5
    ），販賣所得金額共2500元。為免疑義，特別說明如上。是
    本件事證明確，應依法論科。
二、被告行為後，刑法、罰金罰鍰提高標準條例均於民國95 年7
    月1 日修正施行，其修正施行之條文中與本案有關，且應與
    修正施行前之規定比較有利被告與否者，並其於本案比較結
    果，說明如下：
（一）刑法第33條：關於罰金最低額，刑法修正施行前，罰金為
      （銀元）1 元以上，經依罰金罰鍰提高標準條例第1 條前
      段提高罰金（最高提高倍數為10倍）並依現行法規所定貨
      幣單位折算新台幣條例第2 條折算為新台幣金額，與修正
      施行後比較：罰金改為新台幣1000元以上，以百元計算之
      ，應以修正施行前之規定，有利於行為人。
（二）刑法第51條第5 款：修正施行前，宣告多數有期徒刑，定
      其應執行刑時，最長不得逾20年，修正施行後，最長則延
      至30年，顯然以修正施行前之規定有利於行為人。
（三）修正施行前刑法第56條：修正施行後刪除此規定。依修正
      施行前之規定，被告所為本案之多次行為，以連續犯論以
      1 罪，加重其刑至2 分之1 。但修正施行後刪除此規定，
      應改依數罪併罰之例分別宣告罪刑，並定其應執行之刑，
      其最高度刑，除死刑、無期徒刑以外將提高。故應以修正
      施行前之規定有利於行為人。
（四）刑法第67條：修正施行後，罰金有減輕者，就其最高度及
      最低度同時減輕之，與修正施行前比較：罰金之減輕僅減
      輕其最高度（修正施行前刑法第68條），應以修正施行後
      有利於行為人。
（五）綜合上述一切情形，本案應以刑法第56條之刪除，對於被
      告有最大影響，而該條修正刪除前後之比較結果，已如前
      述，故本案應以修正施行前之規定，有利於被告，而應依
      刑法第2 條第1 項前段適用修正施行前之規定。
（六）至於無須比較修正前後之法律，而應直接適用裁判時有效
      施行之現行法者（除有法律特別規定，司法者本應適用現
      時有效施行之法律），說明如下：
   1、刑法第59條之文字用語，於修正施行後亦有所變更，但此
      為以往法院關於酌減審認標準見解之明文化，亦非刑罰法
      律之變更（最高法院95年第8 次刑事庭會議決議）。
   2、刑法第2 條之修正施行，其本身為新舊法比較之法律依據
      ，當然應適用現時有效施行之修正施行後規定，而無比較
      修正前後何者有利於行為人之問題。
三、被告的行為是犯毒品危害防制條例第4 條第1 、2 項之販賣
    第1 、2 級毒品罪。其中販賣前持有第1 、2 級毒品的低度
    行為，均為販賣毒品的高度行為所吸收，而不另論罪。公訴
    意旨另謂：（一）被告基於販賣牟利之犯意，在同一時間，
    向台中縣豐原地區綽號「阿成」販入海洛因及安非他命；（
    二）被告除上開犯行外，並在同一期間，與其他不特定人聯
    絡，約定買賣之數量及價額後，在同住處或苗栗縣卓蘭鎮某
    處，進行海洛因、安非他命買賣交易。惟查：上開公訴意旨
    中所指之「阿成」及「其他不特定人」均無真實年籍姓名，
    可供查證，其是否屬實，已有可疑，亦欠缺必要之證據可憑
    以認定其犯罪事實，且其中販入毒品部分，被告雖於偵查中
    供承：賣給詹育晟之海洛因是向住在豐原之「阿成」買來的
    等語，但其亦供陳：是自己要用，才去買，並不知道詹育晟
    要來買，是詹育晟來要用，就賣給他等情（偵4675號卷第95
    頁），又本案並未查獲被告持有超過個人使用量之大量毒品
    ，是仍有合理懷疑可認為被告是為自己施用而購入，並非意
    圖營利而販入。因此，此2 部分，應認為不能證明被告犯罪
    ，惟檢察官以此部分與前揭論處有罪部分，以法律上1 罪而
    為起訴，是應不另為無罪之諭知。
四、被告先後多次販賣海洛因的行為，時間相近，方法相同，所
    犯都是構成要件相同的罪名，顯係基於連續的意思所為，為
    連續犯，故依修正前刑法第56條之規定論以1 罪（但因有後
    述酌量減輕其刑之必要，故不加重其刑）。
五、被告連續販賣第1 級毒品海洛因及單次販賣第2 級毒品安非
    他命之數量及金額均非鉅，但販賣第1 、2 級毒品之法定最
    低刑度極重（販賣第1 級毒品最低度刑為無期徒刑；販賣第
    2 級毒品最低度刑為7 年有期徒刑），如果不論被告販賣之
    數量、金額，均在法定最低本刑以上量刑，無異鼓勵販毒之
    人，均從事大量毒品之販賣，顯非毒品危害防制條例遏止毒
    品氾濫之立法本旨。故本案確有縱處最低法定本刑仍嫌過重
    之情輕法重情形，因而檢察官亦為低於法定刑之求刑（本院
    卷第102 頁），故就被告上開各犯行，均各依刑法第59條酌
    量減輕其刑。
六、被告所犯上述2 罪，販賣的毒品種類並不相同，販賣的犯意
    及行為也不相同，應依法分論併罰。
七、審酌被告所為本件犯行，實際販毒得利之金額不多、販毒期
    間不長及販毒數量不多，惟其中販賣海洛因之次數較安非他
    命為多；於審理中均坦白承認犯行，態度良好，有悔改誠意
    及被告之犯罪動機、目的、手段所生危害等一切情狀，分別
    就其所犯上述2 罪，各量處如主文的刑罰，並再依法定其應
    執行之刑。
八、就被告販賣第1 級毒品所得金額累加結果，其所得金額為17
    ,500 元 ；單次販賣第2 級毒品所得金額則為1,000 元。以
    上均應依毒品危害防制條例第19條第1 項沒收之，如全部或
    一部不能沒收時，則以其財產抵償之。另關於：(1)扣案之海
    洛因0.9 公克及分裝杓子、注射針筒、玻璃球等物，為被告
    自己施用毒品所用之物，與本案販賣毒品之犯行無關，業經
    被告於本院審理中供述甚明（本院卷第101 頁）；(2)又被告
    販賣毒品所用之行動電話，並未經扣案，現亦無從追查其下
    落，應認為其已滅失。以上均不符合宣告沒收之法定要件，
    爰不為沒收之宣告。
據上論斷，應依刑事訴訟法第299 條第1 項前段、毒品危害防制
條例第4 條第1 、2 項、第19條第1 項、刑法第2 條第1 項前段
、第11條、第59條、修正前刑法第56條、第51條第5 款，判決如
主文。
本案經檢察官黃棋安到庭執行職務。
中　　華　　民　　國　　96　　年　　7 　　月　　19　　日
                  刑事第一庭    審判長法　官　 劉興浪
                                      法  官   羅貞元
                                      法  官   蔡志宏
以上正本證明與原本無異。
如不服本判決，應於判決送達後10日內向本院提出上訴狀（應抄
附繕本）。告訴人或被害人如對於本判決不服者，應具備理由請
求檢察官上訴，其上訴期間之計算係以檢察官收受判決正本之日
期為準。
                                      書記官   張玉楓
中　　華　　民　　國　　96　　年　　7 　　月　　20　　日
